最高法院刑事判決                                八十七年度台上字第四八三號
    上訴人  甲○○  男
右上訴人因擄人勒贖案件，不服台灣高等法院台中分院中華民國八十六年九月三十日
第二審判決（八十六年度上訴字第一一○八號，起訴案號：台灣台中地方法院檢察署
八十五年度偵字第二一一二一號），提起上訴，本院判決如左：
    主  文
原判決撤銷，發回台灣高等法院台中分院。
    理  由
本件原判決撤銷第一審關於上訴人甲○○部分之判決，認上訴人犯擄人勒贖、偽造有
價證券及未經許可無故持有刀械罪，依牽連犯之規定，從一重論處擄人勒贖罪刑，固
非無見。惟查：(一)支票為要式證券，支票之作成，須依票據法第一百二十五條第一項
第一款至第八款所定方式為之。支票之必要記載事項如有欠缺，除票據法另有規定外
 (如票據法第一百二十五條第二、三項) ，其支票為無效，此觀票據法第十一條第一
項、第一百二十五條之規定即明。而發票年月日為支票之絕對必要記載事項，如未記
載，則支票當然無效，不能認係有價證券。本件原判決認定上訴人與方東龍共同意圖
供行使之用，在被害人林冠佑所有台中市農會0000000、0000000號二
紙支票上，擅自填寫金額新台幣五萬五千元、十萬元，再盜蓋林冠佑之母林麗美之印
章於其上，而予以偽造，認上訴人犯偽造有價證券罪。惟該二紙支票，均未經填載發
票年月日，為無效之支票，不能認係有價證券，有支票原本附卷可稽（附於偵卷證物
袋內，影本見偵卷第九三頁）。原判決誤認該二紙支票已偽造完成，對上訴人論以偽
造有價證券罪，難謂無適用法則不當之違法。(二)擄人勒贖罪，係指其擄人行為出於勒
贖之目的者而言。是擄人之初有無勒贖之不法意圖，攸關能否成立該罪，自應於判決
理由內詳加論斷。查上訴人於原審調查及審理中，均否認有擄人勒贖之犯意，辯稱係
單純強劫被害人財物，因被害人錢太少，才又叫其拿錢出來，非擄人勒贖等語（見原
審卷第十八、三二、九八頁）。原判決認定上訴人有勒贖之意圖，並未敘明其所憑之
證據及認定之理由，亦未對上訴人否認犯罪之辯解加以指駁，僅籠統載稱：上訴人除
供稱已簽發十張支票外，對其餘犯罪事實均供認不諱云云，不惟所為論述與卷證不符
，亦嫌理由不備。(三)修正前槍砲彈藥刀械管制條例第十三條（即修正後第十五條）之
非法攜帶刀械罪，就行為人對刀械有事實上之管領力而言，固與非法持有無異。然該
條各款所列情形，係擇危險性較高之非法攜帶刀械行為，對其行為之人數或行為之時
、地設其規定，法定刑亦較非法持有為重。非法攜帶刀械如有該條各款所列情形，自
應適用該條論處，不能僅論以非法持有刀械罪。本件原判決載稱：上訴人與方東龍共
同基於擄人取贖之犯意聯絡，於民國八十五年十月七日晚上二十二時許，由方東龍提
供其所有未具殺傷力之玩具手槍一把、子彈九發及管制刀械彈簧刀一支作為犯案工具
，二人共乘機車至被害人林冠佑住處附近守候，嗣見林冠佑駕車返家，即由上訴人持
玩具手槍抵住林冠佑腰際，方東龍持彈簧刀作勢恐嚇，使林冠佑無法抗拒，將其挾持
上車等情。依原判決認定之事實，上訴人似於夜間結夥非法攜帶刀械，原判決論以非
法持有刀械罪，事實與理由不相一致，併有可議。上開違誤，或為上訴意旨所指摘，
或為本院得依職權調查之事項，應認有發回更審之原因。至原判決不另諭知無罪部分
，基於審判不可分原則，應併予發回。
據上論結，應依刑事訴訟法第三百九十七條、第四百零一條判決如主文。
中      華      民      國    八十七    年      二      月     十二     日
                              最高法院刑事第六庭
                                  審判長法官  黃  劍  青
                                        法官  劉  敬  一
                                        法官  林  增  福
                                        法官  邵  燕  玲
                                        法官  張  清  埤
      右正本證明與原本無異
                                              書  記  官
中      華      民      國    八十七    年      二      月     十七     日
